【裁判字號】    98,易,3198
【裁判日期】    981223
【裁判案由】    毒品危害防制條例
【裁判全文】
臺灣臺北地方法院刑事判決              98年度易字第3198號
公  訴  人  臺灣臺北地方法院檢察署檢察官
被      告  甲○○
上列被告因違反毒品危害防制條例案件，經檢察官提起公訴（98
年度毒偵字第2741號），本院判決如下：
    主  文
甲○○施用第二級毒品，累犯，處有期徒刑柒月。
    事  實
一、甲○○前於民國89年間，因施用第二級毒品案件，經依本院
    89年度毒聲字第1225號裁定送觀察、勒戒，於89年7月12日
    因無繼續施用毒品傾向而釋放出所，並由臺灣臺北地方法院
    檢察署檢察官於同日以89年度毒偵字第1051號為不起訴處分
    確定。詎其於上開觀察、勒戒執行完畢釋放後5年內之92年
    間，再犯施用第二級毒品案件，經依本院92年度毒聲字第
    1736 號裁定送觀察、勒戒後，認無繼續施用毒品之傾向，
    於92年10月16日釋放出所，並由臺灣臺北地方法院檢察署檢
    察官以92年度毒偵字第1652號為不起訴處分確定。復於95年
    間，因三犯施用第二級毒品案件，經本院95年度簡字第3830
    號判處有期徒刑4月確定，嗣經本院96年度聲減字第338號裁
    定為有期徒刑2月確定，於96年7月30日縮刑執行完畢。於96
    年間，因犯施用第二級毒品案件，經臺灣高等法院以96年度
    上易字第1830號判處有期徒刑5月，減為有期徒刑2月又15日
    確定；因竊盜案件，經臺灣高等法院以96年度上易字第1789
    號判處有期徒刑6月，減為有期徒刑3月確定；因犯施用第二
    級毒品案件，經本院以96年度簡字第3451號判處有期徒刑6
    月確；另因犯施用第二級毒品案件，經本院97年間簡字第
    4020號判處有期徒刑3月確定；上開96年間所犯四案件，經
    本院97年度聲字第1089號裁定應合併執行有期徒刑1年1月確
    定，於98年2月23日縮刑期滿執行完畢。詎其猶不知悔改，
    於98年8月18日某時，在臺北縣新店市○○路附近友人住處
    ，以將含第二級毒品甲基安非他命成分之透明結晶置於玻璃
    球內，點火燒烤，再吸食其煙氣之方式，施用第二級毒品甲
    基安非他命1次。嗣於98年8月19日凌晨1時許，騎乘機車行
    經臺北市○○區○○路1段、辛亥路6段交岔路口時，經警攔
    檢未停反加速逃逸，為警於同日凌晨2時許，在臺北縣新店
    市○○街20號前查獲，經其自願同意接受採尿，經警將其尿
    液送驗，鑑驗結果呈甲基安非他命、安非他命陽性反應，而
    悉上情。
二、案經臺北市政府警察局文山第一分局報請臺灣臺北地方法院
    檢察署檢察官偵查起訴。
    理  由
一、認定犯罪事實之證據及理由：
  (一)上揭犯罪事實，業據被告甲○○於偵查中及本院審理時坦承
    在卷，又被告於98年8月18日下午15時44分許所採集之尿液
    ，經以EIA酵素免疫分析法初步檢驗結果，呈安非他命類陽
    性反應，再以氣相層析質譜儀法確認檢驗結果，判定呈安非
    他命、甲基安非他命陽性反應，此有臺北市政府警察局偵辦
    毒品案件尿液檢體委驗單驗（尿液檢體編號：027216號）及
    台灣尖端先進生技醫藥股份有限公司98年8月28日出具之濫
    用藥物檢驗報告附卷可稽（見98年度毒偵字第2741號偵查卷
    第7頁、第5頁）。以上均足為被告自白之佐證，而堪認被告
    自白核與事實相符，應堪採信。
  (二)按毒品危害防制條例於92年7月9日修正公布，自93年1月9日
    施行，其中第20條、第23條將施用毒品之刑事處遇程式區分
    為「初犯」、「5年內再犯」、「5年後再犯」。依其立法理
    由之說明：「初犯」，經觀察、勒戒或強制戒治，應為不起
    訴處分或不付審理之裁定；經觀察、勒戒或強制戒治執行完
    畢釋放後，「5年內再犯」者，因其再犯率甚高，原實施之
    觀察、勒戒及強制戒治既已無法收其實效，爰依法追訴或裁
    定交付審理。至於經觀察、勒戒或強制戒治執行完畢釋放後
    ，「5年後再犯」者，前所實施之觀察、勒戒或強制戒治已
    足以遮斷其施用毒品之毒癮，為期自新及協助其斷除毒癮，
    仍適用「初犯」規定，先經觀察、勒戒或強制戒治之程序。
    從而依修正後之規定，僅限於「初犯」及「5年後再犯」二
    種情形，始應先經觀察、勒戒或強制戒治程式。倘被告於5
    年內已再犯，經依法追訴處罰，縱其第3次（或第3次以上）
    再度施用毒品之時間，在初犯經觀察、勒戒或強制戒治執行
    完畢釋放5年以後，已不合於「5年後再犯」之規定，且因已
    於「5年內再犯」，顯見其再犯率甚高，原實施觀察、勒戒
    或強制戒治，已無法收其實效，即應依該條例第10條處罰（
    最高法院97年度第5次刑事庭會議決議參照）。查本案被告
    89年間，因施用第二級毒品案件，經依本院89年度毒聲字第
    1225號裁定送觀察、勒戒，於89年7月12日因無繼續施用毒
    品傾向而釋放出所，並由臺灣臺北地方法院檢察署檢察官於
    同日以89年度毒偵字第1051號為不起訴處分確定；其於上開
    觀察、勒戒執行完畢釋放後5年內之92年間，再犯施用第二
    級毒品案件，經依本院92年度毒聲字第1736號裁定送觀察、
    勒戒後，認無繼續施用毒品之傾向，於92年10月16日釋放出
    所，並由臺灣臺北地方法院檢察署檢察官以92年度毒偵字第
    1652號為不起訴處分確定；復於95年間，因犯施用第二級毒
    品案件，經本院95年度簡字第3830號判處有期徒刑4月確定
    ，嗣經本院96年度聲減字第338號裁定為有期徒刑2月確定，
    於96年7月30日縮刑執行完畢；於96年間，因犯施用第二級
    毒品案件，經臺灣高等法院以96年度上易字第1830號判處有
    期徒刑5月，減為有期徒刑2月又15日確定；因竊盜案件，經
    臺灣高等法院以96年度上易字第1789號判處有期徒刑6月，
    減為有期徒刑3月確定；因犯施用第二級毒品案件，經本院
    以96年度簡字第3451號判處有期徒刑6月確；另因犯施用第
    二級毒品案件，經本院97年間簡字第4020號判處有期徒刑3
    月確定；上開96年間所犯四案件，經本院97年度聲字第108
    9號裁定應合併執行有期徒刑1年1月確定，於98年2月23日縮
    刑期滿執行完畢等情，有臺灣高等法院被告前案紀錄表1份
    在卷可稽。被告於觀察、勒戒執行完畢釋放後5年內之92年
    間，既已再犯施用第二級毒品犯行，顯見原實施之觀察、勒
    戒已無法收其實效，則其於98年8月18日再犯本件施用第二
    級毒品甲基安非他命犯行，即非屬毒品危害防制條例第20條
    第3項所定「5年後再犯」之情形，而符合同條例第23條第2
    項之起訴條件，附此說明。
  (三)綜上，本件事證明確，被告犯行堪以認定，應予依法論科。
三、論罪科刑理由：
  (一)按甲基安非他命為毒品危害防制條例第2條第2項第2款明定
    之第二級毒品，不得持有及施用。核被告所為，係犯毒品危
    害防制條例第10條第2項之施用第二級毒品罪。其施用前持
    有第二級毒品甲基安非他命之低度行為，為其施用毒品之高
    度行為所吸收，不另論罪。
  (二)末查被告前於96年間，因犯施用第二級毒品案件，經臺灣高
    等法院以96年度上易字第1830號判處有期徒刑5月，減為有
    期徒刑2月又15日確定；因犯竊盜案件，經臺灣高等法院以
    96 年度上易字第1789號判處有期徒刑6月，減為有期徒刑3
    月確定；因犯施用第二級毒品案件，經本院以96年度簡字第
    3451 號判處有期徒刑6月確；另因犯施用第二級毒品案件，
    經本院97年間簡字第4020號判處有期徒刑3月確定；上開96
    年間所犯四案件，經本院97年度聲字第108 9號裁定應合併
    執行有期徒刑1年1月確定，於98年2月23日縮刑期滿執行完
    畢等情，有前開臺灣高等法院被告前案紀錄表在卷可按，其
    前受徒刑執行完畢後，於5年以內故意再犯本件最重本刑為
    有期徒刑以上之罪，為累犯，應依刑法第47條第1項規定，
    加重其刑。
  (三)爰審酌被告素行不良，前已因施用毒品犯行送觀察、勒戒及
    徒刑執行完畢，猶未能確實戒除毒害，仍有吸毒成癮之舉，
    惟所犯之施用毒品犯行乃戕害自己身心健康，尚未害及他人
    等一切情狀，量處如主文所示之刑。
據上論斷，依刑事訴訟法第284條之1、第299條第1項前段，毒品
危害防制條例第10條第2項，刑法第11條前段、第47條第1項，判
決如主文。
本案經檢察官蔡甄漪到庭執行職務。
中    華    民    國    98    年    12    月    23    日
                        刑事第十二庭  法  官  陳慧萍
以上正本證明與原本無異。
如不服本判決應於收受送達後10日內向本院提出上訴書狀，並應
敘述具體理由；其未敘述上訴理由者，應於上訴期間屆滿後20日
內向本院補提理由書（均須按他造當事人之人數附繕本）「切勿
逕送上級法院」。
                                      書記官  黃慧怡
中    華    民    國    98    年    12    月    23    日
附錄本案論罪科刑法條：
毒品危害防制條例第10條
施用第一級毒品者，處 6 月以上 5 年以下有期徒刑。
施用第二級毒品者，處 3 年以下有期徒刑。

司法院資訊處製作；財團法人民間司法改革基金會備份。
